最高法院刑事判決　　　　　　一○○年度台上字第一四五八號
上　訴　人　張文豪
選任辯護人　張　權律師
　　　　　　王永茂律師
上列上訴人因妨害性自主案件，不服台灣高等法院中華民國九十
八年八月三十一日第二審判決（九十八年度上訴字第一四九八號
，起訴案號：台灣台北地方法院檢察署九十六年度偵字第二六一
九一號），提起上訴，本院判決如下：
    主  文
上訴駁回。
    理  由
按刑事訴訟法第三百七十七條規定：上訴於第三審法院，非以判
決違背法令為理由，不得為之；是提起第三審上訴，應以原判決
違背法令為理由，係屬法定要件。如果上訴理由書狀並未依據卷
內訴訟資料具體指摘原判決不適用何種法則或如何適用不當，或
所指摘原判決違法情事，顯與法律規定得為第三審上訴理由之違
法情形不相適合時，均應認其上訴為違背法律上之程式，予以駁
回。上訴人張文豪上訴意旨略稱：(一)、告訴人Ａ女（姓名、年籍
詳卷）就其與上訴人如何共乘計程車及上訴人有無飲酒至醉？何
以陪同上訴人進入○○飯店八０二號房內等之指訴前後不一，且
與證人陳○○、林○○之證述不符而有嚴重瑕疵，原判決在無其
他補強證據證明其指訴為真，即認上訴人佯稱酒醉誘騙Ａ女前往
○○飯店性侵，而對陳○○、林○○有利於上訴人之證述為何不
足採，未加論述說明，有調查未盡及理由不備之違背法令。(二)、
原審對於Ａ女為何離開KTV 後與上訴人共乘計程車？上訴人有無
飲酒至醉？何以Ａ女陪同上訴人進入○○飯店八０二號房內？不
僅為法院認定事實及適用法律之基礎，亦屬涉及上訴人利益之重
大關係事項，原審未依法調查釐清，以發現真實，反而採信Ａ女
有瑕疵難使一般人不生合理懷疑之指述，其調查職責亦有未盡。
(三)、證人陳○○、林○○經具結後證稱上訴人離開錢櫃KTV 及抵
達○○飯店櫃檯時，均未有因酒醉無法自行走路之狀態，原判決
對於上訴人該有利之證述何以不足採，未予論述說明，亦嫌理由
不備。(四)、原判決認定上訴人以身體壓制Ａ女，同時強行脫去Ａ
女及自己衣物後性侵，而於強制脫衣及性侵過程中未使Ａ女受傷
，Ａ女身上毫無掙扎傷痕，陰部亦無任何傷痕，且事後報警時俱
無被性侵後應顯現之徵狀，其認定之事實，顯違日常生活經驗及
事理法則。(五)、原判決對於Ａ女何以未曾呼救，且上訴人於Ａ女
表明將報警告訴性侵犯罪後，亦未離去一節，未說明其理由，其
認定事實違背經驗、論理法則，並有依法應於審判期日調查之證
據而未予調查之違誤。(六)、原判決對Ａ女於深夜接電話即赴約，
復自願陪同上訴人進飯店房間一節恝而不論，即認定其遭性侵，
有違一般交友之經驗法則。(七)、上訴人於偵查中已陳稱：「我問
告訴人到旅館休息好不好，告訴人說好，所以才去旅館」。衡諸
一般人對於男女相偕「到旅館休息」即等同明示合意發生性關係
之瞭解認知，又涉及上訴人究竟有無違反Ａ女之意願而與之性交
，原審對於上訴人前開有利之陳述，未依職權調查證據，遽認上
訴人未向告訴人講說去飯店做什麼，其調查職責猶有未盡。(八)、
測謊報告誤將上訴人因緊張致情緒波動反應認係說謊，原審未予
詳查，逕執測謊報告認定Ａ女證述為真，有應調查之證據未予調
查及理由矛盾之違失等語。
惟查：證據之取捨與其證明力之判斷，以及事實有無之認定，屬
事實審法院之職權，苟其取捨證據與判斷證據證明力並不違背經
驗法則及論理法則，即不容任意指為違背法令，而執為第三審適
法之上訴理由。原判決綜合全案卷證資料，本於事實審法院之推
理作用，認上訴人有其事實欄所載犯行，因而維持第一審論上訴
人以對於女子以強暴之方法而為性交罪，量處有期徒刑三年六月
之判決。已敘明憑以認定之證據及理由，並對證人陳○○、林○
○之證詞為取捨之說明，復對上訴人否認強制性交所辯各節，如
何係飾卸之詞，均不足採，詳加指駁。所為論斷，俱有卷存證據
資料可資覆按。原判決已敘明測謊鑑定，係依一般人若下意識刻
意隱瞞事實真相時所產生微妙之心理變化。如：憂慮、緊張、恐
懼、不安等現象，因此身體內部之心理變化，身體外部之生理狀
況亦隨之變化。如：呼吸急促、血液循環加速、心跳加快、聲音
降低、大量流汗等異常現象。惟表現在外之生理變化，往往不易
由肉眼觀察，乃由測謊員對受測者提問與待證事實相關之問題，
藉由科學儀器（測謊機）記錄受測者對各個質問所產生細微之生
理變化，加以分析受測者是否下意識刻意隱瞞事實真相，並判定
其供述是否真實。測謊機本身並不能直接對受測者之供述產生正
確與否之訊號，而係測謊員依其專業之學識及經驗，就測謊紀錄
，予以客觀之分析解讀。至於測謊鑑定究竟有無證據能力，刑事
訴訟法並無明文規定，惟實務上，送鑑單位依刑事訴訟法第二百
零八條第一項規定，囑託法務部調查局或內政部警政署刑事警察
局為測謊檢查，受囑託機關就檢查結果，以該機關名義函覆原囑
託之送鑑單位，該測謊檢查結果之書面報告，即係受囑託機關之
鑑定報告，該機關之鑑定報告，形式上若符合測謊基本程式要件
，包括：(1)經受測人同意配合，並已告知得拒絕受測，以減輕受
測者不必要之壓力。(2)測謊員須經良好之專業訓練與相當之經驗
。(3)測謊儀器品質良好且運作正常。(4)受測人身心及意識狀態正
常。(5)測謊環境良好，無不當之外力干擾等要件。具備上述形式
之證據能力者，即賦予實質之價值判斷。倘被告就否認犯罪有不
實之情緒波動反應，雖不能採為有罪之唯一證據，但非無證據能
力，仍得供裁判之佐證，至其證明力如何，事實審法院自得依職
權自由判斷。上訴人於民國九十七年一月十四日經台灣台北地方
法院檢察署檢察官囑託法務部調查局，於九十七年二月十三日對
上訴人實施測謊檢查，實施人員吳○隆自八十八年一月八日起至
八十八年四月七日止，在法務部調查局修畢測謊技術課程，取得
結業證書，具有相當之專業訓練及經驗。又實施測謊前，對上訴
人就測謊問卷內容及儀器明確說明，告知權利，經上訴人自願接
受測謊；測謊儀器、受測人身心及意識狀態、測謊環境，均無不
當之情事。上訴人於測謊前一日睡眠狀況尚佳，身體情況良好，
有測謊鑑定過程參考資料明細表及所附有身心狀況調查表可考。
是上訴人受測當時之身心狀況並無不正常之情形，而出於其任意
性所為，且該項測謊鑑定過程遵循標準程序，鑑定報告附有詳細
之測謊程序說明、測謊同意書、身心狀況調查表、數字測試生理
紀錄圖、測謊問卷內容題組（包含檢測方法）、生理紀錄圖（含
呼吸、脈搏、膚電）、測謊儀器運作情形、測謊施測環境評估、
施測者專業資格證明、其他測謊文獻等。經核法務部調查局之前
述測謊鑑定書，在形式上符合測謊基本程式要件，而實施測謊鑑
定之鑑定證人吳○隆於原審法院審理時亦到庭具結詳述其具有測
謊資格，並說明其測謊資歷、測謊理論依據、測謊儀器、施測方
法、受測人因緊張及情緒對測試結果之影響、測試當時被告之情
緒、生理反應及施測情形。綜上以論，上訴人測謊結果，雖不得
採為認定其犯罪之唯一證據，仍具證據能力。原審因而採為佐證
，與卷內其他相關證據為綜合判斷後，認上訴人有本件犯行，尚
非無據。上訴意旨(八)徒憑己見，泛言指摘測謊報告誤認上訴人因
緊張致情緒波動反應係說謊，難認係具體指摘之合法上訴第三審
理由。其他上訴意旨或就原審採證認事及對證據證明力判斷等職
權之適法行使，或對原判決已論斷明白之事項，任意指摘違背法
令，或就部分與事實認定及判決結果無影響之枝節問題，仍為單
純事實之爭辯，均與法律規定得為第三審上訴理由之違法情形不
相適合。應認本件上訴違背法律上之程式，予以駁回。
據上論結，應依刑事訴訟法第三百九十五條前段，判決如主文。
中    華    民    國  一○○  年    三    月  二十四  日
                      最高法院刑事第六庭
                          審判長法官  洪  文  章  
                                法官  王  居  財  
                                法官  郭  毓  洲  
                                法官  沈  揚  仁  
                                法官  林  瑞  斌  
本件正本證明與原本無異
                                      書  記  官  
中    華    民    國  一○○  年    三    月  二十九  日
                                                      v